【裁判字號】    99,訴,257
【裁判日期】    990430
【裁判案由】    第三人異議之訴
【裁判全文】
臺灣士林地方法院民事判決               99年度訴字第257號
原      告  甲○○
被      告  台北市政府
法定代理人  丙○○
訴訟代理人  古明律師
上列當事人間第三人異議之訴事件，本院於99年4 月23日言詞辯
論終結，判決如下：
    主  文
原告之訴駁回。
訴訟費用由原告負擔。
    事  實  及  理  由
一、原告起訴主張：
(一)、坐落臺北市○○區○○段一小段238 、243 地號土地上之門
    牌號碼為臺北市○○區○○路131 巷40號建物為未辦保存登
    記之建物（下稱系爭建物），為原告父親乙○○所有，因房
    屋老舊，不堪使用，原告於民國60年間徵得乙○○同意，重
    新拆除改建後供原告居住使用，系爭建物屋頂鐵皮、廚房流
    理台、吧台、浴室、客廳天花板、牆壁粉刷、大門均是伊花
    錢重作，且原告自小居住在此，是所有權應歸屬原告所有，
    本院98年度司執字第21597 號強制執行案件，被告竟未查證
    ，誤認系爭建物是執行債務人乙○○所有而付諸拍賣，嚴重
    損害原告權益，原告依強制執行法第15條規定提出第三人異
    議之訴。聲明：本院98年度司執字第21597 號強制執行就臺
    北市○○區○○段131 巷40號未辦保存登記之建物所為拍賣
    程序撤銷。
二、被告辯稱：
    先前被告對乙○○提出訴訟時，乙○○不否認為系爭建物之
    所有權人，此參見本院87年度訴字第504 號卷宗即可明瞭，
    否認原告為建物之所有權人，原告提出之證據僅能證明有為
    室內裝修，不能證明原告為所有權人。故聲明：駁回原告之
    訴。
三、本院得心證之理由：
(一)、按強制執行法第15條規定：「第三人就執行標的物有足以排
    除強制執行之權利者，得於強制執行程序終結前，向執行法
    院對債權人提起異議之訴。如債務人亦否認其權利時，並得
    以債務人為被告。」民法第811 條規定：「動產因附合而為
    不動產之重要成分者，不動產所有人，取得動產所有權。」
    。第816 條規定；「因前五條之規定而受損害者，得依關於
    不當得利之規定，請求償還價額。」次按「強制執行法第15
    條，所謂就執行標的物有足以排除強制執行之權利者，係指
    對於執行標的物有所有權、典權、留置權、質權存在情形之
    一者而言。占有，依民法第940 條之規定，不過對於物有事
    實上管領之力，自不包含在內。」、「上訴人主張對系爭房
    屋曾加以裝修，縱屬真實，然其所購買之磚、瓦、塑膠板等
    ，既因附合於債務人之不動產而成為系爭不動產之成分，無
    單獨所有權存在，亦自無足以排除強制執行之權利。」最高
    法院44年台上字第721 號、56年台上字第2346號判例可資參
    照。是動產因附合而為不動產之重要成分者，不動產所有人
    取得動產所有權重要成分，係指兩物結合後，非經毀損或變
    更其物之性質，不能分離者而言，且此種結合以非暫時性為
    必要，即須具有固定性及繼續性，則該動產因與不動產結合
    ，已喪失獨立性，在社會經濟觀念上認為兩者已變為一物，
    因而使不動產之所有人取得動產所有權。
(二)、經查：被告持債權憑證聲請強制執行時，提出執行債務人乙
    ○○之財產資料，表示系爭建物為乙○○名下之財產，故聲
    請拍賣系爭建物，有強制執行聲請狀及全國財產稅總歸戶財
    產查詢清單影本可證；且本院執行處向臺北市稅捐稽徵處北
    投分處函查，該處以98年6 月9 日北市機北投乙字第098309
    26700 號函回覆系爭建物納稅義務人為乙○○；又本院執行
    處至現場查封系爭建物時，原告亦在場，並未提出任何異議
    等情，有查封筆錄可參。次查，先前被告對乙○○提出不當
    得利之訴訟（系爭建物無權占用被告所有之臺北市○○段○
    ○段243 、244-2 地號土地），乙○○提出答辯狀表示，於
    57年4 月13日向魏正俊購買，之後有繳納房屋稅，不知悉占
    用被告之土地等語，均未否認系爭建物為其所有。此有本院
    87年度訴字第504 號判決書及卷內答辯狀、買賣契約、房屋
    稅單可憑。再查，本院依職權調閱稅務電子閘門財產所得調
    件明細表之資料顯示，系爭建物仍為乙○○名下之財產。足
    見系爭建物事實上管理處分權為乙○○所有。原告主張系爭
    建物伊曾經出資「拆除改建」，伊取得所有權、事實上管理
    處分權云云。然經本院詢問拆除改建內容為何？依據原告所
    陳，其所謂拆除改建係指「增加屋頂鐵皮、廚房流理台、吧
    台、浴室整修、客廳天花板裝修、牆壁粉刷、大門重作」，
    並提出估價單、照片光碟為證，然估價單內容為「廚房塑膠
    天花板、後陽台天花板、客廳層板、小孩房隔板、衣櫃層板
    、餐廳層板、化妝室層板、房間門」，均為室內裝修項目，
    並非建物拆除重建，更何況原告提出之估價單1 紙，無從證
    明費用確由原告支出，退步言之，縱認裝修費用由原告支付
    ，然裝修用之木板、塑膠板、油漆浴缸、浴室設備等動產已
    與系爭建物結合，非經毀損或變更其物之性質，不能分離，
    且此種結合以非暫時性為必要，即須具有固定性及繼續性，
    則該動產因與不動產結合，已喪失獨立性，在社會經濟觀念
    上認為兩者已變為一物，因而使不動產之事實管理處分權人
    乙○○取得動產所有權，原告已無單獨所有權，僅得依民法
    第816 條規定請求不當得利之返還，揆諸前前揭判例，原告
    自無排除強制執行之權利。末者，原告從小居住系爭建物內
    ，有占有之事實，依民法第940 條之規定，不過對於物有事
    實上管領之力，並非就執行標的物有足以排除強制執行之權
    利者，是原告主張有排除強制執行之權利並無理由。
(三)、原告不能證明為系爭建物之所有權人，難認其有足以排除強
    制執行之權利。從而，原告主張依強制執行法第15條規定，
    訴請撤銷本院98年度司執字第21597 號執行事件就系爭建物
    所為之強制執行程序，為無理由，應予駁回。
四、本件事證已臻明確，兩造其餘攻防方法及所提證據，業經審
    酌，核與本件判決結果無影響，爰不逐一論述，併此敘明。
五、本件之訴訟費用，應由原告負擔。
六、訴訟費用負擔之依據：民事訴訟法第78條。
中    華    民    國    99    年    4     月    30    日
                  民事第二庭  法  官  絲鈺雲
以上正本證明與原本無異。
如對本判決上訴，應於判決送達後20日內向本院提出上訴狀。
中    華    民    國    99    年    5     月    5     日
                              書記官  林玫熹

司法院資訊處製作；財團法人民間司法改革基金會備份。
